臺灣臺南地方法院民事判決             100年度簡上字第73號
上訴人即附  謝金宗
帶被上訴人
訴訟代理人  黃正彥律師
            黃雅萍律師
被上訴人即
附帶上訴人  郭家寧
上列當事人間請求侵權行為損害賠償事件，兩造對於中華民國
100年4月28日本院新市簡易庭100年新簡字第63號第一審判決各
自提起上訴，經本院於100年11月9日言詞辯論終結，判決如下：
    主      文
上訴及附帶上訴均駁回。
第二審訴訟費用新臺幣參仟元，關於上訴部分新臺幣壹仟伍佰元
，由上訴人負擔；關於附帶上訴部分新臺幣壹仟伍佰元，由附帶
上訴人負擔。
    事實及理由
一、本件被上訴人即附帶上訴人（下稱被上訴人）起訴主張：
  (一)被上訴人與上訴人即附帶被上訴人（下稱上訴人）之弟謝
      健銘原是朋友，謝建銘並與被上訴人之兄郭家榮合夥做生
      意，民國99年3月15日，被上訴人與郭家榮至上訴人所承
      租位於臺南市○○區○○路891巷163號之工廠找謝健銘時
      ，與上訴人發生口角，上訴人遂持木棍往郭家榮頭部猛擊
      ，被上訴人見狀上前攔阻，復遭上訴人持鐵棒往被上訴人
      頭部猛敲，致鮮血直流，經送往奇美醫院斷層掃瞄檢查後
      ，發現受有腦震盪之傷害，且留有頭痛、頭暈、左臉發麻
      、左太陽穴附近骨頭突出之症狀，現仍在復健治療中；被
      上訴人前曾對上訴人提出刑事告訴，但基於人情壓力遂撤
      回刑事告訴，惟仍保留民事之損害賠償請求權，爰依民法
      侵權行為法律關係，於原審聲明請求上訴人給付新臺幣（
      下同）50萬元，項目如下：
      1.醫療費用20萬元。
      2.工作損失10萬元：被上訴人平日擺攤賣養生菇，受傷後
        2 個月沒有辦法工作，以每月收入5萬元計算，共計減
        少收入10萬元。
      3.精神慰撫金20萬元。
  (二)原審為被上訴人一部勝訴、一部敗訴之判決。判命上訴人
      應給付被上訴人63,534元，並宣告被上訴人勝訴部分得為
      假執行，另駁回被上訴人其餘之訴。被上訴人對敗訴部分
      86,466元提起附帶上訴（即除原審判准之63,534元外，請
      求上訴人再賠償86,466元），至於請求之項目仍與原審相
      同。並於本院聲明：
      1.關於上訴部分：駁回上訴人之上訴。
      2.關於附帶上訴部分：
        (1)原判決關於駁回被上訴人後開請求之部分廢棄。
        (2)上開廢棄部分，上訴人應再給付被上訴人86,466元。
二、上訴人則以：
  (一)上訴人並未毆打被上訴人，是被上訴人酒醉後，與其兄郭
      家榮無故侵入上訴人位於臺南市○○區○○路891巷163號
      之住處，郭家榮並以「今天你死定，今天要讓你死得很難
      看，要叫兄弟用槍打死你」等語恐嚇上訴人，並持木棍攻
      擊上訴人，造成上訴人因而受有右大姆指內側裂傷之傷害
      ，並將上訴人所有之機車踹踢倒地，致前輪蓋部分斷裂不
      堪使用。至於被上訴人所稱頭部受傷，可能係其當日酒醉
      走路搖晃，可能是自己不小心碰到放置於一樓之機器或在
      慌亂中被郭家榮毆打所造成，與上訴人無關。且兩造於臺
      灣臺南地方法院檢察署（下稱臺南地檢署）和解時，已均
      撤回刑事告訴，並經檢察官為不起訴處分，被上訴人不應
      再行提起民事訴訟請求損害賠償。
  (二)原審雖以郭家榮及警員林志峰之證述為判決上訴人應負賠
      償責任之依據，惟郭家榮既對上訴人為前開恐嚇、傷害之
      行為，又為被上訴人之兄長，其所言難期公正，且其證言
      就上訴人持何物毆打被上訴人何部分之陳述，亦與證人林
      志峰所述不合，顯見其所述不實；而證人林志峰僅能證明
      到場處理後之狀況，並未親眼目睹案發過程，尚難以其證
      言為不利上訴人之認定。又被上訴人如確遭上訴人猛擊頭
      部，傷口應深及見骨，然自診斷證明書奇美醫療財團法人
      奇美醫院（下稱奇美醫院）之函覆，均未見被上訴人有此
      種傷口，此亦可見證人郭家榮所述虛偽。又上訴人所受之
      右手拇指撕裂傷係為奪下郭家榮所持木棍時遭其打傷，並
      非如原判決所認係攻擊被上訴人及郭家榮時，用力過大所
      造成。且上訴人手中既已有木棍，何需捨木棍另撿地上鐵
      棒作為攻擊被上訴人之工具？此顯與常情有違。至於被上
      訴人於99年4月21日於奇美醫院主訴之神經痛、頭痛等症
      狀，應係被上訴人宿疾，與本案無關，被上訴人竟主張高
      額慰撫金，自無理由，原審未斟酌被上訴人傷勢輕微，且
      係於與上訴人和解後復又提起本件訴訟，浪費司法資源，
      而判決上訴人應賠償6萬元之慰撫金，實屬過高。
  (三)並於本院聲明：
      1.關於上訴部分：原判決不利於上訴人之部分廢棄；上開
        廢棄部分，被上訴人於原審之訴駁回。
      2.關於附帶上訴部分：駁回附帶上訴。
三、查本件被上訴人於上開時、地與上訴人發生衝突，並受有「
    臉部撕裂傷2.5公分」、「眩暈，頭部外傷併輕微腦震盪」
    等傷害，被上訴人並因此一事件對上訴人提起傷害告訴，嗣
    因與上訴人達成和解而撤回告訴，臺南地檢署檢察官並因此
    以99年度偵字第15484號對上訴人為不起訴處分等情，業據
    本院調取上開偵查案件卷宗查閱無訛，並有奇美醫院診斷證
    明書及病歷資料分別附於偵案警卷及原審卷中足參，堪信為
    真。上訴人雖不否認被上訴人於上開時、地受傷之事實，然
    否認被上訴人之傷害係遭其持棍毆打所致，並辯稱兩造已達
    成和解，被上訴人不得再請求賠償等語。是本件兩造所爭執
    之事項應為：(一)被上訴人所受之傷害是否係遭上訴人毆打所
    致？(二)被上訴人向上訴人請求損害賠償有無理由？可請求之
    金額為何？(三)被上訴人是否因已與上訴人和解而不得再為求
    償？爰分述本院得心證之理由如下：
  (一)被上訴人所受之傷害係遭上訴人毆打所致。
    1.關於被上訴人受傷之經過，分據當時在場之證人郭家榮、
      謝建銘到庭為證；其中證人郭家榮證稱：99年3月15日中
      午我與被上訴人一起到上訴人的工廠，當天是要找上訴人
      的弟弟謝建銘討論合夥結束的事情，我到了之後先進入工
      廠，被上訴人在外面馬路上等，我進去先碰到上訴人，謝
      建銘也在場，但是有喝酒，不知何原因，上訴人就拿木棍
      打我的頭，我流血後，被上訴人就進來要維護我，上訴人
      就拿一個類似鐵餅的東西朝被上訴人太陽穴打下去，被上
      訴人當場也有流血，伊打電話給一位朋友請他報警，警察
      到場後我有把木棍、鐵餅交給到場處理的警察。警察看到
      有幫我們叫救護車送去醫院等語。而證人謝建銘則證稱：
      99 年3月15日上午我與被上訴人一起在上訴人的工廠一樓
      喝酒，我喝醉了就到樓上睡，後來被上訴人打電話給我說
      他人在工廠外面，叫我回去工廠，不然等一下會發生事情
      ，所以我就下樓去，當時樓下只有上訴人在那裡移動機器
      ，郭家榮就騎機車進到工廠裡，對上訴人謝金宗說「你在
      說三小（台語）」，並拿裝潢用棍狀物打上訴人，上訴人
      與郭家榮二人在辦公室裡面吵架互毆，我在外面聽到聲音
      ，二人從辦公室出來，我就去阻擋他們二人，後來被上訴
      人看到郭家榮流血就跑進來，我當時忙著阻擋郭家榮及上
      訴人二人，被上訴人跑進來做什麼後我不清楚，被上訴人
      跑進來後有無受傷我也不清楚，我急著打電話報警等語。
      是上開證人所述關於被上訴人受傷之經過情形，顯有出入
      。
    2.另據到場處理之警員林志峰證稱：我當天與另一位同事騎
      機車執行巡邏勤務時，接獲值班同事告知有人報案大灣路
      891巷發生糾紛，我就與同事到現場瞭解情況，到場後看
      到被上訴人及其哥哥兩人頭部流血受傷，依照我的經驗判
      斷，應該是外力打到流血，上訴人的部分則是右手虎口有
      撕裂的情況；我看到有三人受傷，加上太陽穴受傷不知情
      況是否嚴重，所以我先打119叫救護車，因為他們有告訴
      我說彼此有認識，所以我有跟他們說看傷勢結果再說，當
      天上訴人只有手部受傷好像沒有就醫，只有被上訴人及其
      哥哥坐上救護車到奇美醫院就醫；在現場時，上訴人是說
      被上訴人兄弟二人上門說要向他弟弟要債，態度不好，他
      看不過去就與被上訴人兄弟二人發生衝突；郭家榮則說他
      被棍子打到，而被上訴人是被鐵製品打到，我在現場有看
      到木棍及鐵製品（約15公分長，呈現長條狀），被上訴人
      兄弟當場有指出是被這二件物品毆打，這兩項物品我有保
      存於派出所內，我等被上訴人兄弟坐上救護車後我就返回
      派出所；當時現場共有四人即上訴人及被上訴人兄弟四人
      在場，上訴人的弟弟謝健銘沒有受傷，只是呆坐在椅子上
      ，我有問他事情如何發生，謝健銘沒有回答我，他只有說
      上訴人是他哥哥，另外二人是朋友一起做生意，大家都互
      相認識。被上訴人兄弟二人當時精神正常，但是情緒很激
      動，沒有感覺有喝酒的情形等語。
    3.查證人郭家榮、謝建銘所述之事發經過大相徑庭，而郭家
      榮為被上訴人之兄，謝建銘則為上訴人之弟，均難脫偏頗
      迴護至親之嫌，無法期待其等可完整陳述實際事發經過，
      是本院認證人郭家榮、謝建銘上開證述，均不足作為有利
      上訴人及被上訴人之事證。而證人林志峰為執行勤務中之
      警員，與兩造均無利害關係，其證詞自屬客觀可信。而在
      一般持棍傷人之情形，受害者易受攻擊之部位多在頭面軀
      幹，或為防衛擋格而致雙手手臂受傷，而加害之一方亦可
      能因持棍毆擊之反作用力導致持棍之手受有傷害；再者，
      倘上訴人確曾遭郭家榮持棍毆擊，且近身與郭家榮爭奪木
      棍，衡情其所受傷害應較持有武器之郭家榮為重；然據證
      人林志峰上開所述，事發後被上訴人及其兄郭家榮有頭部
      受傷流血之傷勢，而上訴人僅有右手虎口（大姆指內側）
      撕裂傷，依此傷勢情狀，實與上訴人前揭所辯矛盾，反而
      被上訴人及郭家榮之傷勢符合遭持棍毆擊之被害人傷勢態
      樣，上訴人之右手手指傷勢則符合加害人之傷勢態樣；復
      參酌上訴人於警員到場時，僅向警員陳稱其與被上訴人兄
      弟因言語口角發生衝突，並未表示有遭郭家榮持棍毆擊之
      情，顯與一般人遭他人毆打後會報警究辦之情形不符，以
      及被上訴人當時並無上訴人所稱已酒醉之情形等，本院認
      被上訴人主張其於上開時、地遭上訴人持鐵製器具攻擊太
      陽穴，因而造成頭部受傷之事實為真實可信，至於上訴人
      所辯情節，則無證據可資證明，不足採信。
  (二)被上訴人可請求損害賠償之金額：
      按故意或過失，不法侵害他人之權利者，負損害賠償責任
      ；不法侵害他人之身體或健康者，對於被害人因此喪失或
      減少勞動能力，或增加生活上之需要時，應負損害賠償責
      任；不法侵害他人之身體、健康、名譽、自由、信用、隱
      私、貞操，或不法侵害其他人格法益而情節重大者，被害
      人雖非財產上之損害，亦得請求賠償相當之金額，此民法
      第184條第1項、第193條第1項及第195條第1項參照。本件
      上訴人持鐵製器具攻擊被上訴人，導致被上訴人受傷乙節
      ，已如上述。則被上訴人依據侵權行為之法律關係，請求
      上訴人負損害賠償責任，自屬有據，至其請求之各項賠償
      及其數額是否合理，論述如下：
    1.醫療費用：自被上訴人所提出奇美醫院之16紙診療收據（
      見原審卷第95至110頁）以觀，其自費支出之醫療費用為
      7,656 元，又上開收據就診期間係自99年3月15日起至100
      年3月1日，惟依奇美醫院於100年3月7日發函檢附之被上
      訴人病情摘要，經評估其僅須休養3天即可（見原審卷第
      47、48 頁），並無治療長達1年之必要，況其檢附之收據
      尚有於胃腸科、家庭醫學科就診之費用，難認與本件所受
      傷勢有關，本院綜合上開醫療費用收據，並對照奇美醫院
      於100 年3月30日發函檢附被上訴人因本件傷害事件而提
      供之病歷資料及醫療費用收據（見原審卷第61至75頁），
      認僅99 年3月15日、99年3月18日及99年4月21日就診支出
      之費用共計1,254元為本件必要之醫療費用，故被上訴人
      請求上訴人給付醫療費用1,254元部分，為有理由。
    2.工作損失部分：被上訴人稱其因本件事故，二個月無法工
      作，減少收入約10萬元，並提出租賃契約書為憑（見原審
      卷第91至94頁）。然該紙租賃契約書僅足證明其有承租攤
      位之事實，無從認定原被上訴人每月有5萬元之營業收入
      ，且經本院調閱被上訴人財產或勞保記錄，其於99年間並
      無薪資及營業收入，本院審酌被上訴人為52年出生，尚未
      達法定退休年齡，且四肢健全，應有工作能力，而因受傷
      經醫生評估至少須休養3日，於休養期間無法工作，爰以
      行政院勞工委員會所公布99年間之最低基本工資每月17,2
      80元、每小時95元計算為標準，認被上訴人因休養3日而
      減少之收入為2, 280元（1日以8小時計，95×8×3＝2,28
      0），則被上訴人請求上訴人給付2,280元之工作損失，應
      屬合理。
    3.精神慰撫金：查被上訴人遭上訴人持鐵製器具毆傷頭部，
      並受有上開傷害，衡情其身體及心理均受有相當程度之痛
      苦，情節顯然重大，是其請求上訴人賠償精神慰撫金，為
      有理由。惟被害人受有非財產上損害，請求加害人賠償相
      當金額之慰撫金時，法院對於慰撫金之量定，應斟酌實際
      加害情形、所造成之影響、被害人痛苦程度、兩造之身分
      、地位、經濟情形及其他各種狀況，以核定相當之數額，
      此有最高法院51年台上字第223號判例可資參照。查被上
      訴人為52年出生，國中畢業，現擺攤為業，名下房屋1筆
      、土地2筆、田賦1筆、汽車1筆，財產總額為2,730,474元
      ；上訴人則為43年出生，國小肆業、現從事車床工作，名
      下有房屋1筆、土地4筆、投資1筆，財產總額為10,853,10
      0元，此業據兩造當庭陳明，並有稅務電子閘門財產所得
      調件明細在卷可憑（見原審卷第88頁、本院卷第41至56頁
      ）。本院審酌兩造之身份、資力、地位及被上訴人所受傷
      害雖不甚重，然遭攻擊之部位為頭部要害等一切情狀，認
      為被上訴人得請求之慰撫金以6萬元為適宜。
    4.綜上，本件被上訴人得請求上訴人賠償之金額共計為63,
      534元。
  (三)又兩造雖於臺南地檢署檢察官偵查時達成和解，惟其和解
      書所載之內容為：「一、乙方（上訴人）與甲方（被上訴
      人及其兄郭家榮）就刑事告訴部分，願無條件和解。二、
      甲方同意就對乙方提出之傷害告訴撤回告訴，以息訟爭。
      三、其他：乙方同意撤回對甲方所提出之本件所有告訴。
      」，此有和解書1份附於偵案核交卷中可稽。是其和解之
      範圍僅及於各自撤回刑事告訴之部分，尚難認被上訴人拋
      棄民事請求權之意，是上訴人以兩造前已達成和解，作為
      拒絕賠償之理由，自非有據。
四、綜上所述，被上訴人本於侵權行為之法律關係，請求上訴人
    給付63,534元之損害賠償部分，為有理由，應予准許，逾此
    範圍之請求，為無理由，應予駁回。原審判命上訴人給付63
    ,534元，並依職權為假執行之宣告，理由雖與本院略有不同
    ，然其結論則無二致，仍應予以維持，上訴意旨指摘原判決
    此部分不當，求予廢棄改判，為無理由，應駁回其上訴。至
    逾上開應准許部分，附帶上訴人之請求為無理由，原審為其
    敗訴之判決，核無違誤，附帶上訴人就此部分所為之附帶上
    訴，亦為無理由，應予駁回其附帶上訴。
五、本件事證已臻明確，兩造其餘攻擊防禦方法，核與判決結果
    不生影響，爰不予逐一論述，併此敘明。
六、本件上訴及附帶上訴之第二審訴訟費用均為1,500元，依民
    事訴訟法第78條，應由上訴人及被上訴人分別負擔。
七、據上論結，本件上訴與附帶上訴均為無理由，依民事訴訟法
    第436條之1第3項、第449條第1項、第87條第1項、第78條，
    判決如主文。
中    華    民    國   100    年    11    月    23    日
                  民事第一庭    審判長法  官  杭起鶴
                                      法  官  洪碧雀
                                      法  官  張玉萱
以上正本證明與原本無異。
本件不得上訴。
中    華    民    國   100    年    11    月    28    日
                                      書記官  陳雅慧